臺灣高等法院花蓮分院刑事判決　　　　　 96年度上易字第3號
上　訴　人　臺灣臺東地方法院檢察署檢察官
被　　　告　乙○○
上列上訴人因違反毒品危害防制條例案件，不服臺灣臺東地方法
院95年度易字第181號中華民國95年11月30日第一審判決（起訴
案號：臺灣臺東地方法院檢察署95年度毒偵字第165號；移送併
辦案號：95年度毒偵字第404號），提起上訴，本院判決如下：
    主  文
原判決撤銷。
乙○○施用第二級毒品，累犯，處有期徒刑壹年。
    事  實
一、乙○○前於民國87年間因施用毒品案件，經觀察、勒戒後，
    認無繼續施用毒品之傾向，經臺灣新竹地方法院檢察署檢察
    官為不起訴處分確定；其又於87年間，又因施用毒品案件，
    復裁定送觀察、勒戒後，認無繼續施用毒品之傾向，經臺灣
    新竹地方法院檢察署檢察官為不起訴處分確定；再於89年間
    ，因施用毒品案件，經臺灣臺南地方法院裁定令入戒治處所
    施以強制戒治1 年（另經檢察官提起公訴，經臺灣臺南地方
    法院判處有期徒刑10月、6月，應執行有期徒刑1 年2月確定
    ），於90年6 月25日戒治完畢。其於89年間因違反毒品危害
    防制條例案件，經臺灣臺南地方法院判處有期徒刑10月、6
    月，應執行有期徒刑1 年2月確定，於91年8月25日執行完畢
    出監。復於93年間因公共危險案件，經臺灣桃園地方法院判
    處有期徒刑4月確定，94年9月6日易科罰金執行完畢。
二、乙○○詎不知悔改，復基於施用第二級毒品安非他命（下稱
    安非他命）之單一行為犯意，自95年4月中旬某日起至同年5
    月13日下午3時許止，在臺東縣卑南鄉初鹿村初鹿山莊旁之
    產業道路上，施用安非他命2至3次。嗣於95年5月13日晚間
    10時30分許，在臺東縣臺東市○○街280號向日葵幼稚園內
    ，經警逮捕並採集尿液送驗後，呈安非他命類陽性反應而查
    獲上情。嗣乙○○又承接上述犯意，自95年7月間某日起，
    至同年11月7日下午6時20分採尿前96小時止，在臺東縣境內
    不詳處所，以將安非他命置放於燈泡內之方式，多次施用安
    非他命。嗣於95年11月7日經警循線查獲。
三、案經臺東縣警察局臺東分局報請臺灣臺東地方法院檢察署檢
    察官偵查起訴，及移送併辦。
    理  由
一、前揭犯罪事實，業據被告乙○○於警詢、偵查中、原審及本
    院準備程序及審理時坦承不諱。而被告被查獲當時經採集尿
    液送驗結果，呈現安非他命類陽性反應，有慈濟大學濫用藥
    物檢驗中心檢驗總表2紙及臺東縣警察局臺東分局95年度偵
    辦毒品案件尿液採集代碼1紙、臺東縣警察局刑警大隊偵三
    隊違反毒品危害防制條例案採驗尿液名冊（95年度）1紙在
    卷可證。又被告有犯罪事實欄第1項所載觀察勒戒及強制戒
    治之前科，有臺灣高等法院被告前案紀錄表1份在卷可稽。
    被告自白核與事實相符，應堪採信。事證明確，被告犯行堪
    以認定。
二、論罪科刑之理由
（一）核被告所為，係犯毒品危害防制條例第10條第2項之施用
      第二級毒品罪。被告持有上開安非他命之低度行為，為其
      持以施用上開安非他命之高度行為所吸收，不另論擬。
（二）被告前後多次施用安非他命之犯行，因毒品危害防制條例
      第2條第1項規定之毒品具有成癮性，故毒品危害防制條例
      所規定之施用毒品行為應即具有因毒品成癮而反覆施用之
      性質；參酌最高法院95年度台上字第1079號判決揭示「刑
      事法若干犯罪行為態樣，本質上原具有反覆、延續實行之
      特徵，立法時既予特別歸類，定為犯罪構成要件之行為要
      素，則行為人基於概括之犯意，在密切接近之一定時、地
      持續實行之複次行為，倘依社會通念，於客觀上認為符合
      一個反覆、延續性之行為觀念者，於刑法評價上，即應僅
      成立一罪。學理上所稱『集合犯』之職業性、營業性或收
      集性等具有重複特質之犯罪均屬之，例如經營、從事業務
      、收集、販賣、製造、散布等行為概念者是」之意旨及最
      高法院71年台上字第2837號判例、92年度台上字第6744號
      判決意旨所揭示「行為人主觀上就同一犯罪構成事實，以
      單一行為之數個舉動接續進行，以實現一個犯罪構成要件
      ，侵害同一法益，客觀上亦認係實施一個犯罪行為」之接
      續犯概念，本院認為毒品危害防制條例所規定處罰之施用
      毒品行為固具有反覆實施之性質，然各次施用毒品之行為
      係滿足各單次毒癮發作所致，各次施用毒品行為係各自獨
      立，尚難認係同一行為之數次舉動，換言之，施用毒品行
      為與上揭接續犯之概念有別；而集合犯與連續犯之區別則
      在於立法者已將本質上具有反覆、延續實行之特徵予特別
      歸類而定為犯罪構成要件之行為要素，且依社會通念於客
      觀上認為符合一個反覆、延續性之行為觀念者即應僅成立
      集合犯之一罪，反之則係連續犯，準此，毒品危害防制條
      例既依成癮性、濫用性及對社會危害性而將毒品分為四級
      ，且僅規定處罰施用第一、二級毒品，足見毒品危害防制
      條例所處罰施用第一、二級毒品，其構成要件之行為要素
      係具有成癮、濫用之反覆、延續實行，且依社會通念於客
      觀上認為符合一個反覆、延續性之行為觀念，於刑法評價
      上，即應各僅成立「集合犯」之一罪。至臺灣高等法院暨
      所屬法院因應新修正刑法施行座談會第17號提案之研討結
      論要旨謂：「對於施用毒品等之習慣性犯罪行為，於舊法
      時期發生並完成之行為，依裁判時之新法第2條第1項，適
      用有利於行為人之法律；於修正後發生並完成之犯罪，則
      依新法處理。前後兩者，再就刑法第51條之適用，依新法
      第2條第1項比較結果，適用舊法有關數罪併罰之規定處理
      。」等語，即將在修正前所犯數次施用毒品行為論以一個
      連續犯；另將在修正後所犯施用毒品行為，依新法處理，
      然後再將此二段施用毒品行為，再論以數罪併罰。惟本院
      認為不論係將修正後所犯數次施用毒品行為，論以「接續
      犯」或「集合犯」，如再將修正前之數次施用毒品行為，
      論以「連續犯」，則就同一多次施用毒品行為，前後竟割
      裂理論適用，即有矛盾。況縱如上開研討結論要旨所認有
      新舊法比較，而採有利於行為人之輕法，但上開結論「二
      段併罰說」，不但前段採取連續犯見解比採取集合犯見解
      更不利於行為人（即得加重其刑至二分之一），後段又與
      前段數罪併罰，等於前段加重，後段又因併罰再加重，就
      其結論反而更加不利於行為人。是以，本院認為施用毒品
      既屬集合犯之習慣犯的性質，不論於刑法修正前、後均是
      如此，故縱行為人於刑法修正前、後各有多次施用毒品行
      為，然亦僅論以一次構成要件的施用毒品行為，以求理論
      之一致，從而，公訴人認併案部分與先前起訴部分構成接
      續犯，尚有未洽。惟該部分既與起訴部分同屬集合犯，為
      起訴效力所及，本院自應一併審理。
（三）被告有如犯罪事實欄所載之前科及受刑紀錄，有臺灣高等
      法院被告全國前案紀錄表1份在卷可考，其於94年9月6日
      易科罰金執行完畢後，5年以內再犯本件有期徒刑以上之
      罪，應依修正前之刑法第47條，論以累犯，並遞加重其刑
      。被告行為後，刑法第47條關於累犯加重刑度之規定業有
      修正，限於行為人之再犯係出於故意者，始有累犯加重規
      定之適用，惟查被告係於有期徒刑執行完畢後5年以內故
      意再犯本案，經新舊法比較結果，對被告而言並無較有利
      之情形，仍應依刑法第2條第1項前段適用行為時法律即舊
      法認定其累犯，附此敘明。
（四）原審對被告論罪科刑，固非無見。惟對被告多次施用毒品
      安非他命犯行，論以連續犯，及就併案部分未及審酌，且
      判決書漏載法官姓名，即有違判決書之法定要式，均尚有
      未洽。檢察官上訴指摘原判決不當，求予撤銷改判，為有
      理由，應予撤銷改判。本院審酌被告先後因施用毒品犯行
      ，經觀察勒戒、強制戒治及判刑確定，有臺灣高等法院被
      告前案紀錄表可查。今再為施用，顯見被告毒癮甚深，然
      被告又坦承犯行，態度良好，除有效節省司法調查資源外
      ，益徵被告有悔改之心，惡性非屬重大，及其犯罪之方法
      、手段、目的等一切情狀，量處如主文所示之刑，以資儆
      懲。
據上論斷，依刑事訴訟法第369條第1項、第364條、第299條第1
項前段，毒品危害防制條例第10條第2項，刑法第2條第1項前段
、第11條前段、修正前刑法第47條，判決如主文。
本案經檢察官甲○○到庭執行職務。
中　　華　　民　　國　　96　　年　　3　　月　　28　　日
                  審判長法  官  謝志揚
                        法  官  蔣有木
                        法  官  湯文章
以上正本證明與原本無異。
不得上訴。
                        書記官　李德霞
中　　華　　民　　國　　96　　年　　3　　月　　28　　日
附錄論罪科刑法條全文：
毒品危害防制條例第10條
施用第一級毒品者，處 6 月以上 5 年以下有期徒刑。
施用第二級毒品者，處 3 年以下有期徒刑。
